臺灣屏東地方法院民事判決　九十年度重訴字第二○九號
　　原　　　告　台灣銀行
　　法定代理人　甲○○
　　訴訟代理人　丁○○
　　被　　　告　丙○○
　　被　　　告　乙○○
右當事人間清償借款事件，本院判決如左：
    主      文
被告應連帶給付原告新台幣玖佰伍拾萬元及自民國八十八年六月二十三日起至清償日
止，按週年利率百分之十點二五計算之利息，並自民國八十八年七月二十三日起，其
逾期在六個月以內者，按上開利率百分之十，逾期超過六個月以上者，按上開利率百
分之二十加付違約金。
訴訟費用由被告連帶負擔。
本判決於原告以新台幣參佰壹拾柒萬元預供擔保後得假執行，但被告丙○○如於假執
行程序實施前，以新台幣玖佰伍拾萬元為原告預供擔保，得免為假執行。
    事實及理由
甲、程序方面：
一、本件原告之法定代理人於民國九十年九月三日已由何國華變更為甲○○，有原告
    提出之臺灣銀行（九○）銀人字第一五九０二號函（見本院卷一第八二頁）附卷
    可稽，甲○○聲明承受訴訟，核無不合，應予准許。
二、被告乙○○受合法之通知，無正當理由，未於言詞辯論期日到場，核無民事訴訟
    法第三百八十六條所列各款情形，爰依原告之聲請，由其一造辯論而為判決。
乙、實體方面：
一、原告起訴主張：被告丙○○於八十五年五月二十八日向原告申請借款新台幣（下
    同）九百五十萬元，被告乙○○則擔任丙○○上開借款之連帶保證人，經原告審
    核後，於同年七月二十三日同意借款，約定借款期限為三年，自八十五年七月二
    十三日至八十八年七月二十三日，以每月為一期，按期繳納利息，到期還本。並
    約定借款利息按週年利率百分之十點二五計算，如逾期付息或到期未履行債務時
    ，除按上述約定利率付息外，自逾期之日起六個月內另按約定利率百分之十，逾
    期在六個月以上者其超過六個月部分另按約定利率百分之二十加付違約金。又丙○○繳息至八十八年六月二十三日止，尚積欠原告本金九百萬元，為此提起本件
    訴訟。並聲明：(一)被告應連帶給付原告九百五十萬元及自八十八年六月二十三日
    起至清償日止，按週年利率百分之十點二五計算之利息，並自八十八年七月二十
    三日起，其逾期在六個月以內者，按上開利率百分之十，逾期超過六個月以上者
    ，按上開利率百分之二十加付違約金。(二)願供擔保請准宣告假執行。
二、丙○○則以：(一)伊從未向原告或原告之前身屏東縣東港信用合作社借款（下稱東
    港信合社）借款，借據及授信約定書上之簽名不是伊簽的，印章也不是伊的，身
    分證影本是伊的沒錯，放款申請書及取款條不是伊寫的。又伊係於八十五年六月
    二十四日始為東港信合社之社員，是依據原告前身東港信合社之章程規定，必須
    具備社員資格始得借款，原告於八十五年五月二十八日並非社員，自無可能向東
    港信合社申請借款，且本件借款之聲請日期係八十五年五月二十八日，而對保日
    期係同年月二十五日，是竟於被告提出聲請借款之前即辦理對保手續，顯然本件
    借款手續不符常理。(二)本件原告係概括承受東港信合社之債權債務，其承受時即
    已代償方式將本件借款予以清償，則原告依據消費借貸法律關係，提起本件訴訟
    並無理由等語置辯。並聲明：(一)原告之訴及假執行之聲請均駁回。(二)願供擔保請
    准免為宣告假執行。乙○○則未到庭或提出任何書狀陳述意見。
三、原告主張丙○○於八十五年五月二十八日向原告申請借款九百五十萬元，乙○○
    擔任丙○○上開借款之連帶保證人，經原告審核後，於同年七月二十三日同意借
    款，約定借款期限為三年，自八十五年七月二十三日至八十八年七月二十三日，
    以每月為一期，按期繳納利息，到期還本。並約定借款利息按週年利率百分之十
    點二五計算，如逾期付息或到期未履行債務時，除按上述約定利率付息外，自逾
    期之日起六個月內另按約定利率百分之十，逾期在六個月以上者其超過六個月部
    分另按約定利率百分之二十加付違約金。又丙○○繳息至八十八年六月二十三日
    止，尚積欠原告本金九百萬元之事實，業據提出擔保借款申請書影本、借據影本
    、授信約定書影本、東港信合社放款支出傳票影本、印鑑卡影本、活期存款取款
    條影本、放款對帳單影本、東港信合社章程影本、收入傳票影本及原告東港分行
    函文影本各一份（見本院卷一第六三至七五頁）為證，乙○○（即連帶保證人）
    未到場爭執，惟為丙○○所否認，並以前揭情詞置辯。是本件爭執之要點厥為丙○○是否為系爭借款之借款人？原告是否得本於消費借貸法律關係提起本件訴訟
    ？
  (一)按消費借貸法律關係之成立，須具備借貸意思表示相互一致及交付借貸物等特別
    要件，是當事人主張有金錢借貸關係存在，自須就雙方借貸意思表示互相一致，
    及金錢之交付負舉證責任。經查：
  (1)系爭借款由原告提出之擔保借款申請書、借據及授信約定書上之申請人、借款人
    及立約定書人均係丙○○，丙○○則均否認上開簽名之真正，是本件首應確認者
    丙○○與東港信合社就借貸意思表示是否一致？即系爭借款之相關資料上「丙○○」簽名是否為丙○○本人所為？經本院依職權將系爭借款之借據、授信約定書
    及借款申請書上之「丙○○」筆跡，與丙○○親筆簽名之閱卷聲請書、委任書及
    簽到簿之筆跡，函請行政院內政部警政署刑事警察局就上開筆跡是否相符加以鑑
    定，該刑事警察局嗣以九十一年十月四日刑鑑字第二六四四七九號鑑驗通知書就
    上開筆跡之鑑定結果為：送鑑借據、授信約定書、借款申請書上「丙○○」筆跡
    與聲請閱卷狀、委任書及簽到簿上「丙○○」筆跡相符（見本院卷二第三六至三
    八頁）。另證人即系爭借款之承辦人員王如榮亦到庭證稱：借款聲請書是其拿給
    丙○○本人在原告銀行簽的，也是在銀行對保，對保是本人對保，借據是借款人
    填的。本件也有作徵信即詢問申請人目前之工作等語（見本院卷一第五七頁）。
    綜上，系爭借款確係由丙○○本人向東港信合社申請及確實辦理對保事宜無誤，
    丙○○空言辯稱借據、授信約定書及借款申請書上之簽名並非伊所親簽云云，並
    無可採。
  (2)丙○○又以系爭借款係八十五年五月二十八日申請借款，對保日期為八十五年五
    月二十五日，惟伊係於八十五年六月二十四日始成為東港信合社之社員，根據東
    港信合社之章程，伊並非社員本無可能申請借款，也無可能於借款前即先行辦理
    對保程序云云，資為抗辯。惟依據兩造所不爭執之東港信合社之章程第四十條：
    本社放款以貸放生產上或製造上之必要資金予社員為限。第四十一條：社員向本
    社借款應填具備借款申請書，由本社授信審議委員會議決核定之。查系爭借款申
    請書係於八十五年五月二十八日由丙○○申請，並於八十五年六月二十二日由總
    經理核可，而丙○○係於同年月二十四日入社，嗣於同年月二十六日系爭借款始
    經東港信合社第十七屆第十五次理事會審核通過，准許貸款九百五十萬元（見本
    院卷一第八頁），此有擔保借款聲請書附卷可憑。則系爭借款雖於八十五年五月
    二十八日由丙○○先行向東港信合社申請借款，丙○○於八十五年六月二十四日
    入社後，復經東港信合社理事會於同年月二十六日審核通過並准予貸款，是丙○○於東港信合社准許系爭借款時，確實為東港信合社之社員無誤，是此項放款與
    前開規定東港信合社放款應以生產上及製造上之必要資金予「社員」為限一節並
    無不合，另丙○○雖事先填具借款申請書，惟前項規定僅係規定「社員」應填具
    備借款申請書，並無限制需於成立社員之後始得申請，是丙○○於成立社員前先
    行填具借款申請書，與上開規定亦無不合之處。丙○○僅以伊申請借款當時尚未
    成為東港信合社之社員一事，顯見系爭借款不實云云，亦無可採。
  (3)至丙○○辯以對保時間於借款之前不合常理云云，惟系爭借款之借據、擔保借款
    申請書及授信約定書上之簽名均係丙○○本人簽名，亦係丙○○本人對保等情，
    已如前述，則系爭借款之借款人確實為丙○○本人已堪認定。況丙○○嗣於八十
    五年七月二十三日已再行簽立系爭借款之借據予東港信合社，則對保時間與借款
    申請時間之先後，與系爭借款之真正並無影響，丙○○辯稱對保在先借款在後與
    常理不合，否認系爭借款之真正云云，尚非可採。
  (三)系爭借款於八十五年七月二十三日放款予丙○○等情，業據原告提出東港信合社
    放款支出傳票影本、印鑑卡影本、活期存款取款條影本、放款對帳單影本及收入
    傳票影本各一份為證，且丙○○對於上開文件形式之真正亦不爭執（見本院卷二
    第二四頁）。則丙○○於八十五年六月二十四日入社時，即向東港信合社申請帳
    號0000000之活期存款帳戶，復觀之印鑑卡上之丙○○簽名與印章，均與
    借款申請書、借據及授信約定書之丙○○簽名筆跡相符，印章亦相同，是原告主
    張系爭借款業已於八十五年七月二十三日交付丙○○一節，應堪信為真實。
  (四)丙○○又以本件原告係概括承受東港信合社之債權債務，其承受時即已代償方式
    將本件借款予以清償，則原告依據消費借貸法律關係，提起本件訴訟並無理由云
    云置辯，惟查債務人丙○○並未清償系爭借款九百五十萬元之事實，為兩造所不
    爭執。且原告既係概括承受東港信合社之債權債務，自可基於消費借貸之法律關
    係之債權人之地位，向原東港信合社之債務人丙○○請求清償系爭借款，至原告
    因內部作業方式，將債務人丙○○之帳目上註明清償等情，則與系爭借款之真正
    及債務人丙○○尚未清償之事實無涉。丙○○前開辯稱，顯不足採。
四、綜上所述，本件原告主張之事實，業據其提出擔保借款申請書影本、借據影本、
    授信約定書影本、東港信合社放款支出傳票影本、印鑑卡影本、活期存款取款條
    影本、放款對帳單影本、東港信合社章程影本、收入傳票影本及東港分行函文影
    本各一份為證，且此借款並有確實對保，復經證人王如榮結證在卷，堪信原告主
    張為真實，又上開借款既已由原告於八十五年七月二十三日撥付予丙○○於東港
    信合社第0000000之活期存款帳戶，則消費借貸法律關係即已因借款之交
    付而生效，借款金額縱有於同日即轉帳清償他人借款之情形，亦乃丙○○如何使
    用借款之權利，與原告無關，究不得執為抗辯以拒絕其償還原告之責。從而，原
    告依消費借貸及連帶保證之法律關係請求被告應連帶給付原告九百五十萬元及自
    八十八年六月二十三日起至清償日止，按週年利率百分之十點二五計算之利息，
    並自八十八年七月二十三日起，其逾期在六個月以內者，按上開利率百分之十，
    逾期超過六個月以上者，按上開利率百分之二十加付違約金，為有理由，應予准
    許。原告及丙○○分別陳明願供擔保，聲請宣告假執行或免為假執行，經核均無
    不合，爰分別酌定相當之擔保金額宣告之。
五、據上論結，本件原告之訴為有理由，依民事訴訟法第三百八十五條第一項前段、
    第七十八條、第八十五條第二項，第三百九十條第二項、第三百九十二條判決如
    主文。
中　　　華　　　民　　　國　　九十一　　年　　十一　　月　　　十八　　　日
                                    臺灣屏東地方法院民事第一庭
~B審判長法官　羅心芳
~B法　　　官　周群翔
~B法　　　官　許蓓雯
右為正本係照原本作成。
如不服本判決應於收受送達後二十日內向本院提出上訴書狀。
~B法院書記官　黃佳惠
中　　　華　　　民　　　國　　九十一　　年　　十一　　月　　　十八　　　日
